# 请教陈版主，关于股权转让时点的确定

提问人：shenjiyuan 时间：2019-01-20 19:25:13
陈版主：
您好，我们在对企业审计的过程中遇到一个关于股权转让时点的判断问题，基本情况是这样， 2018 年 12 月 31 日前相关股权转让合同或已获股东大会等通过；已经通过国家有关主管部门审批并完成工商变更；合并各方已办理了必要的财产权转移手续；合并方或购买方实际上已经控制了被合并方或被购买方的财务和经营政策，并享有相应的利益、承担相应的风险。
但是由于对方资金紧张，相关股权转让款于 1 月 19 日收到 80%。
根据《企业会计准则第 20 号——企业合并》应用指南，合并日或购买日是指合并方或购买方实际取得对被合并方或被购买方控制权的日期，即被合并方或被购买方的净资产或生产经营决策的控制权转移给合并方或购买方的日期。只有在这个时点上，才能认定控制权的转移。在会计上终止确认长期股权投资时，应是将该项资产所有权上的所有风险及报酬全部转移给购买方，不再对被投资企业享有股东权利和承担股东义务，该项资产不再能给原来的投资人带来经济利益。在准则应用指南中明确指出，同时满足下列条件的，通常可认为实现了控制权的转移：(一) 企业合并合同或协议已获股东大会等通过。(二) 企业合并事项需要经过国家有关主管部门审批的，已获得批准。(三) 参与合并各方已办理了必要的财产权转移手续。(四) 合并方或购买方已支付了合并价款的大部分 (一般应超过 50%)，并且有能力、有计划支付剩余款项。(五) 合并方或购买方实际上已经控制了被合并方或被购买方的财务和经营政策，并享有相应的利益、承担相应的风险。
请教陈版主，股权转让是否需要同时满足 5 个条件，相关股权转让投资收益是否可以确认在 2018 年。

回答人：chenyiwei
可参考《瑞华研究 2010 ～ 2016 汇编》之“问题 3-2-15（“付款超过 50%”
条款对合并日或购买日确定的影响问题）”。就本案例而言，其他条件已经满足，只是付款尚未达到 50%，此时已经实际丧失控制权，故可确认处置损益。但在计量处置对价时，需谨慎考虑受让方资金紧张问题对可收回金额的影响，恰当计提应收股权转让款的坏账准备。